最高法院刑事判決　　　　　　　　　　　　　　　八十六年度台上字第二九五四號
　　上　 訴　 人　台灣高等法院檢察署檢察官
　　上訴人即被告　甲○○
　　　　　　　　　乙○○
右上訴人等因被告等殺人案件，不服台灣高等法院中華民國八十六年一月十六日第二
審判決（八十五年度上重訴字第三○、五九號，起訴案號：台灣台北地方法院檢察署
八十四年度偵字第一三六二七號、八十四年度偵緝字第八六八號），提起上訴，本院
判決如左：
    主  文
原判決撤銷，發回台灣高等法院。
    理  由
本件原判決認定上訴人甲○○為台北市○○○路一三○號（起訴書誤載為一二六號）
三樓星曲ＫＴＶ負責人，因上訴人乙○○於民國（下同）八十四年六月十六日晚上九
時二十分，到台北市○○○路○段一三五巷三一號富喬ＫＴＶ酒店（下稱富喬酒店）
消費，於翌日（即十七日）凌晨一時十分酒店打烊後，尾隨其女友即該酒店服務生李
邯冰離開，要求同吃宵夜並送其回家，但為李邯冰拒絕，而在台北市○○○路一一二
號統一超級商店前與之爭吵，竟憤而將李邯冰頸部之項鍊扯下，朝中山北路一段一三
五巷內快步離去，經李邯冰哭叫「搶錢」後，適欒志達亦自富喬酒店消費出來，甫行
經林森北路與中山北路一段一三五巷巷口，因聽聞李邯冰哭叫，趨前詢明原委後，主
動追逐乙○○，旋在一三五巷內抓住乙○○。乙○○見欒志達身材高大，無法力敵，
乃於掙脫後跑往林森北路一三○號附近伺機報後。欒志達尾追無著後，上前向正在林
森北路一三五巷巷口之甲○○追問乙○○去向，而與甲○○發生言語、肢體衝突，並
曾以手掐其脖子，致引起甲○○不滿，而萌生殺人犯意，明知其所有尖刀一把（長約
三十公分，寬約二公分，非屬槍彈藥刀械管制條例所列管之刀械）非常銳利，若持
之往人體要害腹部猛刺，會造成死亡之結果，竟與被欒志達追捕，且對欒志達介入其
與女友之爭吵，亦感不滿，而見甲○○持刀時，同萌殺人決意之乙○○，基於殺人之
共同犯意聯絡，在台北市○○○路一一二號前，由乙○○自後抱住欒志達以為壓制，
甲○○則持該把尖刀往欒志達身上亂揮猛刺，致欒志達身體多處受有刀切割傷、穿刺
刀傷、擦傷，其中左上腹部三公分穿刺傷穿過腹壁，刺入胰臟的頸部，並切斷腹腔動
脈、總肝動脈，深及腸系膜根部大血管，造成腹部大量出血（失血量大於二萬五千西
西），深度約十一公分，為致命傷，因而休克倒地，經友人陳宏義送醫急救，不治死
亡等情，因而撤銷第一審之科刑判決，改判仍論處上訴人甲○○、乙○○共同殺人罪
刑，固非無見。
惟查：(一)現場目擊證人廖添發於警訊證稱：「十七日（即案發當日）凌晨一時多一點
，我在公車售票亭裡面，看到在林森北路一一二號左右有一名瘦瘦高高之男子（乙○
○）和一名女子（李邯冰）在拉扯，起初以為是男女糾紛，後來才知道是該名男子搶
奪該名女子之項鍊後逃逸。後來我至一一二號之統一超商買烏龍茶出店門，看到在中
山北路一段一三五巷林森北路口有一名高大之男子（後查出是欒志達）和一名年約四
十幾歲膚黑、瘦瘦身高約一六○幾公分（按指甲○○）發生爭吵，欒志達用手去推、
捏該男子，而該男子反抗掙脫後，對欒員說你不要跑，後就跑開至林森北路一三○號
三樓星曲卡拉ＯＫ店請來一名男子幫忙，該男子瘦高，像是酒店之少爺打扮，在發生
爭吵處找到欒志達，我看到和欒員爭吵之男子持一把小武士刀往欒員身上刺，而其請
來之男子則由欒員背後抓住欒員，我不知道共刺了幾刀，後來看見欒員躺在地上，而
後有救護車來將傷者送醫」（見偵字第一三六二七號卷第一五頁），嗣廖添發於原審
又證稱：「我見到一男一女在爭執，男的（指乙○○）搶女的（指李邯冰）項鍊後跑
到八條通，後來在八條通賣三明治的攤位上發生打架，我有過去看，看到一個高高的
（欒志達）打星曲的老闆（指甲○○），當時我沒有見到乙○○在場，後來星曲的老
闆跑回去拿刀下來還帶一個穿白衣服的人下來，當時乙○○沒有折回現場」等語（見
原審上重訴字第五九號卷第一三八、一三九頁），依證人廖添發前述所證，上訴人乙
○○於欒志達被殺當時，並不在場，抱住欒志達者係另有其人，而非乙○○，原判決
對於廖添發此項明確之證詞，何以不足採為有利上訴人乙○○之證明，並未說明其理
由，即有理由不備之違法。(二)證人陳宏義於第一次警訊時固指認上訴人乙○○於案發
當時抱住欒志達，由甲○○持刀刺殺欒志達，惟陳宏義於第二次警訊時經警訊以：「
為何你對乙○○及甲○○指認時，均說是很像，為何不敢確認﹖」，答稱：「因為當
時很亂，所以不敢直接確定。希望警方能請附近的目擊證人協助指認」（見偵字第一
三六二七號卷第一四頁背面），嗣其於偵查中另稱：「我看到死者很快跑到巷口，與
一個人在拉扯，那個人掙脫後就說『有種你別走』，我叫死者回家，我剛上計程車，
就看到一人拿刀出來，我就叫司機停車，有四、五人圍著死者講話，我叫死者趕快走
，結果那四、五人圍毆死者，拿刀的人就趁機刺殺死者」，並於檢察官訊以：「圍毆
的人有無乙○○﹖」，答稱：「在警察局指認時樣子差不多」（見同上偵查卷第八八
頁背面、八九頁正面），惟所謂「樣子差不多」云云，似非明確之指認。嗣其於第一
審經訊以：「你確定拿刀那人是甲○○嗎﹖」，答稱：「是，當時他沒戴眼鏡」，訊
以：「打架時有看到乙○○嗎﹖」，答稱：「不清楚，只有我面對過的人才記得」（
見第一審重訴字第六四號卷第五八頁正面），於原審經訊以：「事實上在當時乙○○
有無在場﹖」，答稱：「不敢確定」，訊以：「在場圍毆的人是否均著同樣制服﹖」
，答稱：「想不起來了」，訊以：「多大年紀﹖共有幾人﹖」，答稱：「十八、九歲
到二十一、二歲左右，共約有四、五個到七、八個左右」（見原審上重訴字卷第三○
號卷第五一頁正面、五二頁正、背面），則究竟證人陳宏義於案發當時，是否面對面
清楚見過乙○○﹖已非無疑，苟其未清楚目睹，何以其在警察局第一次訊問時，指認
係乙○○抱住欒志達﹖又當時除甲○○持刀刺殺欒志達，及由另一人抱住欒志達外，
有無其他人參與毆打欒志達﹖參與毆打者有無殺人之犯意聯絡﹖事關待證事項，均尚
待究明。本件事實真相尚未明瞭，仍有再詳細調查審認之必要。檢察官及甲○○、乙
○○分別執以指摘原判決違法，非無理由，應認原判決有撤銷發回之原因。
據上論結，應依刑事訴訟法第三百九十七條、第四百零一條，判決如主文。
中      華      民      國    八十六    年      五      月     二十二   日
                              最高法院刑事第三庭
                                  審判長法官  蔡  詩  文
                                        法官  張  吉  賓
                                        法官  莊  登  照
                                        法官  洪  明  輝
                                        法官  蔡  清  遊
      右正本證明與原本無異
                                              書  記  官
中      華      民      國    八十六    年      五      月     三十     日
